【裁判字號】    99,訴,2256
【裁判日期】    991130
【裁判案由】    毒品危害防制條例
【裁判全文】
臺灣臺中地方法院刑事判決              99年度訴字第2256號
公  訴  人  臺灣臺中地方法院檢察署檢察官
被      告  梁芳玲
上列被告因違反毒品危害防制條例案件，經檢察官提起公訴（99
年度毒偵字第2401號），被告於本院準備程序中就被訴事實為有
罪之陳述，經本院合議庭裁定由受命法官獨任依簡式審判程序審
理，判決如下：
    主    文
梁芳玲施用第一級毒品，累犯，處有期徒刑拾月；又施用第二級
毒品，累犯，處有期徒刑伍月。應執行有期徒刑壹年壹月。
    犯罪事實
一、梁芳玲前於民國90年間因施用毒品案件，經本院裁定送觀察
    、勒戒後，認無繼續施用毒品之傾向，於90年9 月26日執行
    完畢釋放出所，並經臺灣臺中地方法院檢察署檢察官以90年
    度毒偵緝字第393 號為不起訴處分確定；又於前揭觀察、勒
    戒執行完畢釋放後5 年內之95年間，再因施用毒品、遺棄、
    施用毒品案件，經法院分別判處有期徒刑8 月、6 月、8 月
    、3 月確定，嗣經各減刑為有期徒刑4 月、3 月、4 月、1
    月又15日，並定應執行有期徒刑10月確定，復與另案施用毒
    品案件，經本院判處有期徒刑7 月確定部分，接續執行，甫
    於97年7 月9 日縮短刑期假釋出監，嗣於97年9 月10日保護
    管束期滿，假釋未經撤銷，以已執行論。詎其仍不知戒絕，
    復基於施用第一級毒品海洛因之犯意，於99年4 月19日某時
    許，在其位於臺中市北屯區○○○路65巷22號1 樓居處內，
    以將海洛因摻入香菸再點燃吸食之方式，施用第一級毒品海
    洛因1 次；另基於施用第二級毒品甲基安非他命之犯意，於
    99年4 月21日上午某時許，在同上地點，以將第二級毒品甲
    基安非他命置於鋁箔紙上，經加熱後再以口鼻吸食蒸發氣體
    之方式，施用第二級毒品甲基安非他命1 次。嗣於99年4 月
    21日18時許，為警在臺中市○區○○路4 段220 巷5 弄7號4
    樓之4 查獲，並徵其同意採尿送驗而查知上情。
二、案經臺中市警察局第五分局報告臺灣臺中地方法院檢察署檢
    察官偵查起訴。
    理  由
一、上揭犯罪事實，業據被告梁芳玲於本院審理中坦承不諱，而
    被告為警查獲後經採尿送驗結果，確呈嗎啡、甲基安非他命
    陽性反應，有臺中市警察局第五分局委託驗尿液代號與真實
    姓名對照表、中山醫學大學附設醫院檢驗科藥物檢測中心尿
    液檢驗報告1 紙在卷可稽，足認被告之自白，應與事實相符
    ，堪予採信。另按施用第一、二級毒品為犯罪行為，毒品危
    害防制條例第10條定有處罰明文。故施用第一、二級毒品者
    ，依前揭規定本應科以刑罰。惟基於刑事政策，對合於一定
    條件之施用者，則依同條例第20條、第23條之規定，施以觀
    察、勒戒及強制戒治之保安處分。又毒品危害防制條例於92
    年7 月9 日修正公布，自93年1 月9 日施行，其中第20 條
    、第23條將施用毒品之刑事處遇程序，區分為「初犯」及「
    五年內再犯」、「五年後再犯」。依其立法理由之說明：「
    初犯」，經觀察、勒戒或強制戒治後，應為不起訴處分或不
    付審理之裁定；經觀察、勒戒或強制戒治執行完畢釋放後，
    「五年內再犯」者，因其再犯率甚高，原實施之觀察、勒戒
    及強制戒治既已無法收其實效，爰依法追訴或裁定交付審理
    。至於經觀察、勒戒或強制戒治執行完畢釋放後，「五年後
    再犯」者，前所實施之觀察、勒戒或強制戒治已足以遮斷其
    施用毒品之毒癮，為期自新及協助其斷除毒癮，仍適用「初
    犯」規定，先經觀察、勒戒或強制戒治之程序。從而依修正
    後之規定，僅限於「初犯」及「五年後再犯」二種情形，始
    應先經觀察、勒戒或強制戒治程序。倘被告於5 年內已再犯
    ，經依法追訴處罰，縱其第3 次（或第3 次以上）再度施用
    毒品之時間，在初犯經觀察、勒戒或強制戒治執行完畢釋放
    五年以後，已不合於「五年後再犯」之規定，且因已於「五
    年內再犯」，顯見其再犯率甚高，原實施觀察、勒戒或強制
    戒治，已無法收其實效，即應依該條例第10條處罰（最高法
    院97年度第5 次刑事庭會議決議參照）。查被告前於90年間
    因施用毒品案件，經本院裁定送觀察、勒戒後，認無繼續施
    用毒品之傾向，於90年9 月26日執行完畢釋放出所，並經臺
    灣臺中地方法院檢察署檢察官以90年度毒偵緝字第393 號為
    不起訴處分確定；又於前揭觀察、勒戒執行完畢釋放後5年
    內之95年間，再因施用毒品案件，經法院判處有期徒刑8 月
    確定，嗣經減刑為有期徒刑4 月確定（另與遺棄、施用毒品
    案件經減刑並定應執行刑為有期徒刑10月確定）在案，有刑
    案資料查註記錄表、臺灣高等法院被告前案紀錄表在卷可參
    。是被告於前揭觀察、勒戒執行完畢釋放後5 年內已再犯施
    用毒品罪，本件施用毒品犯行，自應予追訴、處罰，自應由
    本院論罪科刑。綜上，本件事證明確，被告施用第一級毒品
    海洛因、第二級毒品甲基安非他命之犯行，堪以認定，應依
    法論科。
二、按海洛因、甲基安非他命各係毒品危害防制條例所定之第一
    級、第二級毒品，不得非法施用，是核被告所為，均係犯毒
    品危害防制條例第10條第1 項之施用第一級毒品罪、第10條
    第2 項之施用第二級毒品罪。被告為施用毒品海洛因、甲基
    安非他命而分別持有各該毒品之低度行為，已為其施用之高
    度行為所吸收，均不另論罪。再被告於95年間，再因施用毒
    品、遺棄、施用毒品案件，經法院分別判處有期徒刑8 月、
    6 月、8 月、3 月確定，嗣經各減刑為有期徒刑4 月、3 月
    、4 月、1 月又15日，並定應執行有期徒刑10月確定，復與
    另案施用毒品案件，經本院判處有期徒刑7 月確定部分，接
    續執行，甫於97年7 月9 日縮短刑期假釋出監，嗣於97年9
    月10日保護管束期滿，假釋未經撤銷，以已執行論乙節，有
    上開被告前案紀錄表1 份在卷可憑，其於徒刑執行完畢後，
    5 年內故意再犯本件有期徒刑以上之上開2 罪，均為累犯，
    各應依刑法第47條第1 項之規定，加重其刑。又被告所犯上
    開2 罪，犯意各別，行為互殊，應予分論併罰。爰審酌被告
    歷經毒品戒斷之保安處分程序，復有麻醉藥品管理條例、肅
    清煙毒條例、多次毒品前科（參卷附前揭紀錄表），仍未能
    徹底戒除毒癮，足見其意志不堅，惟施用毒品係戕害自身健
    康及犯後態度尚可等一切情狀，分別量處如主文所示之刑，
    並定其應執行之刑。
據上論斷，應依刑事訴訟法第273 條之1 第1 項、第299 條第1
項前段，毒品危害防制條例第10條第1 項、第2 項，刑法第11條
、第47條第1 項、第51條第5 款，判決如主文。
本案經檢察官林秀菊到庭執行職務。
中   華    民     國     99    年    11   月    30    日
                  刑事第九庭    法  官  劉敏芳
以上正本證明與原本無異。
如不服本判決應於收受判決後10日內向本院提出上訴書狀，並應
敘述具體理由。其未敘述上訴理由者，應於上訴期間屆滿後20日
內向本院補提理由書（均須按他造當事人之人數附繕本）「切勿
逕送上級法院」。
                                  書記官  陳錫威
中   華    民     國     99    年    11   月    30    日
附錄本案論罪法條：
毒品危害防制條例第10條：
施用第一級毒品者，處6月以上5年以下有期徒刑。
施用第二級毒品者，處3年以下有期徒刑。

司法院資訊處製作；財團法人民間司法改革基金會備份。
